臺灣臺北地方法院刑事判決
111年度智易字第4號
公  訴  人  臺灣臺北地方檢察署檢察官
被      告  廖政穎




            蔡臻  



            吳岱融


選任辯護人  張賜龍律師
上列被告因違反商標法案件，經檢察官提起公訴（110年度偵字
第20050號），本院判決如下：
    主  文
廖政穎共同犯商標法第九十七條後段之透過網路方式販賣侵害商
標權之商品罪，處拘役參拾日，如易科罰金，以新臺幣壹仟元折
算壹日。未扣案之犯罪所得新臺幣貳仟陸佰貳拾參元沒收，於全
部或一部不能沒收或不宜執行沒收時，追徵其價額。
蔡臻共同犯商標法第九十七條後段之透過網路方式販賣侵害商標
權之商品罪，處拘役貳拾伍日，如易科罰金，以新臺幣壹仟元折
算壹日。未扣案之犯罪所得新臺幣捌佰參拾柒元沒收，於全部或
一部不能沒收或不宜執行沒收時，追徵其價額。
吳岱融共同犯商標法第九十七條後段之透過網路方式販賣侵害商
標權之商品罪，處拘役參拾日，如易科罰金，以新臺幣壹仟元折
算壹日。
扣案侵害商標權之口罩壹佰貳拾貳個均沒收。
    事  實
一、廖政穎、蔡臻、吳岱融均明知附表一所示商標圖樣，係商標
    權人日商阿萊克斯有限公司向經濟部智慧財產局申請註冊核
    准登記取得商標權，且尚在商標權利期間內，未經上開商標
    權人之同意或授權，不得於同一商品使用相同或近似之商標
    圖樣，亦不得販賣、意圖販賣而持有、陳列、輸出或輸入，
    竟基於販賣侵害商標權商品之犯意聯絡，自民國108年12月
    間起，於附表二、三所示各時間接續以帳號「fraternalpar
    ty」、「sweetlandbrian」，在蝦皮拍賣網站平台販賣侵害
    上開商標權圖樣之口罩。嗣楊正祜於109年1月28日，上網透
    過「fraternalparty」帳號下標購得仿冒上開商標之口罩5
    組（每組共3入），每包價格115元，並給付635元之款項，
    廖政穎、蔡臻、吳岱融旋將上開仿冒商標商品寄給楊正祜，
    楊正祜於同年1月31日下午2時47分許取件，經警通知楊正祜
    提供剩餘之口罩2個送請商標權人予以鑑定，始悉上情，警
    方並於110年1月8日上午10時44分許、上午11時45分許，分
    別在臺北市○○區○○○路0段0號4樓及臺北市○○區○○街00巷00號
    執行搜索，當場於臺北市○○區○○街00巷00號扣得標示有上開
    商標圖樣之口罩40組（共120個，下稱賣場扣案口罩），而
    查悉上情。
二、案經內政部警政署保安警察第二總隊移送臺灣臺北地方檢察
    署（下稱臺北地檢署）偵辦。
    理  由
壹、程序部分
    本院引用被告以外之人於審判外之陳述，業經檢察官及被告
    廖政穎、蔡臻、吳岱融於本院審理時同意其證據能力（見本
    院111年度智易字第4號卷【下稱本院卷】第52至53頁），本
    院審酌該等證據作成之情況，核無違法取證或其他瑕疵，且
    與待證事實具有關聯性，認為以之作為證據為適當，依刑事
    訴訟法第159條之5規定，均有證據能力。其餘認定本案犯罪
    事實之非供述證據，查無違反法定程序取得之情，依刑事訴
    訟法第158條之4規定反面解釋，亦具有證據能力。
貳、實體部分
一、上開犯罪事實，業據被告廖政穎、蔡臻於警詢、偵訊及本院
    審理時均坦承不諱（見臺北地檢署110年度偵字第20050號卷
    【下稱偵卷】第13至25、61至66、211至215頁、本院卷第51
    頁），並與證人楊正祜於警詢中之證述、被告吳岱融警詢與
    偵訊中之供述大致相符（見偵卷第31至41、125至131、211
    至215頁），並有被告吳岱融提供扣案口罩1批之大陸地區「
    阿里巴巴」平臺交易紀錄、「fraternalparty」、「sweetl
    andbrian」帳號於蝦皮拍賣網站登記資料、金流及銷售記錄
    、台一國際法律事務所提供商標權人日商阿萊克斯有限公司
    出具之鑑定報告書、附表一所示商標登記等資料在卷可稽（
    見偵卷第47至59、105至123、167至171、183至189頁），復
    有122個仿冒之口罩扣案可佐。被告廖政穎、蔡臻自白核與
    事實相符，堪以採信。
二、訊據被告吳岱融否認本件犯行，辯稱：我雖然有為被告廖政
    穎、蔡臻所經營之「fraternalparty」、「sweetlandbrian
    」賣場幫忙出貨，但警方於110年1月8日在臺北市○○區○○街0
    0巷00號執行搜索，所扣得標示有上開商標圖樣之口罩40組
    （共120個），係被告自大陸購買自用，並非作為被告廖政
    穎、蔡臻所經營之「fraternalparty」、「sweetlandbrian
    」賣場使用云云，辯護人則為被告吳岱融辯護稱：被告吳岱
    融係於109年2月24日購入賣場扣案口罩，證人楊正祜係則於
    109年1月28日自「fraternalparty」賣場購買仿冒口罩，可
    見證人楊正祜所購買之仿冒口罩與被告吳岱融無涉，被告吳
    岱融並無與被告廖政穎、蔡臻共同販賣仿冒口罩之犯行云云
    。
三、本件被告吳岱融雖以前揭情詞置辯，然查：
　㈠被告廖政穎、蔡臻自108年12月間起，於附表二、三所示各時
    間接續以帳號「fraternalparty」、「sweetlandbrian」，
    在蝦皮拍賣網站平台販賣標示有附表一所示PITTA商標圖樣
    之口罩，嗣證人楊正祜於109年1月28日，上網透過「frater
    nalparty」帳號下標購得仿冒上開商標之口罩5組（每組共3
    入），每包價格115元，並給付635元之款項，被告廖政穎、
    蔡臻即將上開仿冒商標商品寄給證人楊正祜，證人楊正祜於
    同年1月31日下午2時47分許取件，經警通知證人楊正祜提供
    剩餘之口罩2個送請商標權人予以鑑定，確認為仿品，警方
    並於110年1月8日上午10時44分許、上午11時45分許，分別
    在臺北市○○區○○○路0段0號4樓及臺北市○○區○○街00巷00號執
    行搜索，當場於臺北市○○區○○街00巷00號扣得賣場扣案口罩
    ，業經本院認定如前，足認本案口罩商品確係仿冒如附表一
    所示商標註冊審定號之商標名稱及圖樣。且被告吳岱融於警
    詢中供稱：蝦皮賣場「fraternalparty」、「sweetlandbri
    an」均有販售PITTA商標口罩，但我從大陸買進的扣案PITTA
    口罩材質很差，明顯與正版PITTA商標口罩不符，我相信被
    告廖政穎、蔡臻不會把賣場扣案口罩拿去賣等語（見偵卷第
    37頁），可證被告吳岱融就本案商品所仿冒之商標為他人所
    專用乙情，亦明確知悉。
　㈡被告廖政穎於警詢中證稱：警方於臺北市○○區○○街00巷00號
    執行搜索時，我跟被告蔡臻、吳岱融都在現場，我與被告蔡
    臻、吳岱融是合夥人，一起經營賣場，我的帳號是「frater
    nalparty」，我們沒有特別分工，我做出貨與刊登上架，被
    告蔡臻、吳岱融會幫忙出貨，我與被告蔡臻會分配營收，被
    告吳岱融則主要是來學習經營賣場，沒有薪水等語（見偵卷
    第17頁）；於偵訊中供陳：我經營的賣場是「fraternalpar
    ty」，被告蔡臻經營的賣場是「sweetlandbrian」，被告吳
    岱融有處理拍賣之銷售業務，我與被告蔡臻經營賣場存貨、
    出貨地點都是在遭到警方搜索之金華街，羅斯福路二段是我
    原本存貨的地點，這兩年都將存貨改到金華街經營等語（見
    偵卷第212至213頁）；於本院審理中供陳：賣場原本只有我
    跟被告蔡臻在做，被告吳岱融是在108年年底左右來學習，
    就只有我們3人，被告吳岱融幫我們把貨送到超商，至於我
    曾經販售口罩是否由被告吳岱融包裝出貨，我已經忘記了等
    語（見本院卷第53頁），供陳被告吳岱融係自108年年底開
    始，與被告廖政穎、蔡臻合夥經營「fraternalparty」、「
    sweetlandbrian」賣場，被告吳岱融、蔡臻皆負責出貨，被
    告吳岱融係幫忙把貨送到超商，「fraternalparty」、「sw
    eetlandbrian」賣場之存貨係放置於金華街。
　㈢被告蔡臻於警詢中供陳：警方於臺北市○○區○○街00巷00號執
    行搜索時，我跟被告廖政穎、吳岱融都在現場，我的蝦皮帳
    號是「sweetlandbrian」，我會負責「sweetlandbrian」的
    管理、經營與出貨，被告廖政穎有自己的賣場，被告吳岱融
    則會幫我和被告廖政穎出貨，他是單純幫忙沒有酬勞等語（
    見偵卷第61至65頁）；於偵訊中供陳：我與被告廖政穎一起
    經營「sweetlandbrian」、「fraternalparty」賣場，存貨
    出貨地點都是金華街等語；於本院審理中供陳：被告吳岱融
    是在108年年底左右來學習，賣場就只有我們3人在做，被告
    吳岱融幫我們把貨送到超商，至於被告吳岱融是如何幫忙包
    裝出貨，我不太清楚等語（見本院卷第53頁），供陳被告吳
    岱融係自108年年底開始，參與被告廖政穎、蔡臻蝦皮「fra
    ternalparty」、「sweetlandbrian」賣場之出貨事務，被
    告吳岱融係幫忙把貨送到超商，「fraternalparty」、「sw
    eetlandbrian」賣場之存貨出貨皆在金華街。
　㈣承前，被告廖政穎、蔡臻均一致證稱被告吳岱融自108年底開
    始有參與「fraternalparty」、「sweetlandbrian」賣場之
    出貨事務，則被告吳岱融有與被告廖政穎、蔡臻共同經營前
    揭賣場，所負責之業務則為出貨事宜，已堪認定。則被告廖
    政穎、蔡臻既有自108年12月間起，於附表二、三所示各時
    間接續以帳號「fraternalparty」、「sweetlandbrian」，
    在蝦皮拍賣網站平台販賣標示有附表一所示PITTA商標圖樣
    之口罩（其中包括證人楊正祜於109年1月28日，上網透過「
    fraternalparty」帳號下標購得仿冒上開商標）之犯行，被
    告吳岱融則於上開期間內均協助上開賣場存放於金華街倉庫
    之全部商品出貨事務，並未區別何類型之產品，始由被告吳
    岱融參與出貨，足見被告吳岱融與被告廖政穎、蔡臻2人就
    前揭賣場所銷售仿冒商標口罩之犯行，有犯意聯絡及行為分
    擔。
　㈤被告吳岱融雖辯稱：賣場扣案口罩是我向大陸阿里巴巴的賣
    家「曼絲琦日用百貨」購買的，因為當時有疫情，我才會一
    次購買50組自用或供家人使用云云。被告廖政穎雖於警詢及
    警詢中證稱：「fraternalparty」帳號所販賣的口罩是我從
    韓國購買回來的，被告吳岱融從大陸購買的口罩是自用，扣
    案120個口罩是被告吳岱融自用的，並非用於銷售，金華街
    的倉庫是我們共用，所以被告吳岱融把他自己要用的口罩放
    在金華街云云（見偵卷第19、213頁）；被告蔡臻亦於警詢
    及偵訊中證稱：警方於金華街扣案的120個口罩是被告吳岱
    融自用的，「sweetlandbrian」賣場銷售的口罩進貨來源與
    「fraternalparty」一樣，都是從韓國買回來等語（見偵卷
    第64至65、213頁）。惟自被告吳岱融向「曼絲琦日用百貨
    」購買口照之紀錄以觀，被告吳岱融係於109年4月12日前即
    已收到「曼絲琦日用百貨」所寄出之150個PITTA口罩商品（
    見偵卷第47至49頁），賣場扣案口罩則是在110年1月8日於
    金華街「fraternalparty」、「sweetlandbrian」賣場倉庫
    扣案取得，倘若被告吳岱融購買賣場扣案口罩係為自用，則
    被告吳岱融購入150個口罩後，逾8個月竟仍剩餘120個遭警
    查扣，換言之，被告吳岱融逾8個月卻僅使用了30個口罩，
    與常理已有不符，遑論倘若賣場扣案口罩確為被告吳岱融自
    用之使用物品，更不會將賣場扣案口罩長期置放於「frater
    nalparty」、「sweetlandbrian」賣場倉庫中，不予使用。
    遑論被告吳岱融於警詢中供稱：賣場扣案口罩是我向大陸阿
    里巴巴的賣家「曼絲琦日用百貨」購買的，被告廖政穎、蔡
    臻有認識的代付廠商，所以我是轉給該代付廠商，但我不記
    得是否直接匯款給該代付廠商，或轉帳給被告廖政穎、蔡臻
    代為支付等語（見偵卷第35至39頁），且自被告吳岱融所提
    供其向另一大陸阿里巴巴的賣家「義烏市棉都日用品廠」聯
    繫購買PITTA口罩之對話紀錄，被告吳岱融於109年2月25日
    及同年月26日亦有兩度向賣方表示：我催一下朋友，請他盡
    快付款…我先取消好了，我朋友估計昏睡中，一直沒付款，
    不好意思造成您的困擾，我有需要再跟您詢問等語（見偵卷
    第57頁），可知被告吳岱融向大陸廠商購買仿冒PITTA商標
    之口罩之款項，係透過被告廖政穎、蔡臻2人付款，可知被
    告吳岱融購買仿冒PITTA口罩係為供「fraternalparty」、
    「sweetlandbrian」賣場販售使用，才會放置於賣場倉庫，
    且由被告廖政穎、蔡臻2人付款，被告吳岱融辯稱賣場扣案
    口罩係為自用，自無可信。
　㈥至於被告吳岱融之辯護人辯護稱：賣場扣案口罩係於109年2
    月24日向大陸阿里巴巴的賣家「義烏市棉都日用品廠」購買
    ，晚於證人楊正祜109年1月28日透過「fraternalparty」購
    買仿冒PITTA口罩之時間，足認該賣場所販售之仿冒口罩與
    被告吳岱融無涉云云。惟賣場扣案口罩是被告吳岱融於109
    年4月12日前向大陸阿里巴巴的賣家「曼絲琦日用百貨」所
    購入，已如前述，且被告吳岱融於本院審理中供稱：我在10
    9年2月24日向大陸阿里巴巴的賣家「義烏市棉都日用品廠」
    購買仿冒PITTA口罩之訂單沒有成功等語（見本院卷第51頁
    ），足見被告吳岱融之辯護人所辯，與被告吳岱融之供述互
    相扞格，已難採信。且被告吳岱融則於附表二、三所示期間
    內均協助上開賣場存放於金華街倉庫之全部商品出貨事務，
    足見被告吳岱融與被告廖政穎、蔡臻2人就前揭賣場所銷售
    仿冒商標口罩之犯行，有犯意聯絡及行為分擔，已如前述，
    則不論附表二、三所示之仿冒口罩是否由被告吳岱融自大陸
    所進貨，或係由被告廖政穎、被告蔡臻循其他管道進貨，究
    不影響被告吳岱融有參與販賣仿冒PITTA口罩之犯行。
四、綜上所述，本案事證明確，被告上揭犯行，洵堪認定，應依
    法論科。
五、論罪科刑
  ㈠按購買者係為取得犯罪證據而買受偽藥、仿冒品或盜版光碟
    ，抑為使用而買受上開物品，僅係目的之不同，並不影響買
    賣之成立，此與警察機關為便於破獲販賣偽藥、仿冒品或盜
    版光碟之人，而授意原無購買意思之人，向販賣之人購買上
    開物品，因購買之人自始無買受之真意，不能完成交易，而
    僅能論販賣之人犯販賣未遂罪之情形，並不相同。是核被告
    所為，係犯商標法第97條後段之透過網路方式販賣侵害商標
    權之商品罪。被告意圖販賣而持有或陳列侵害商標權商品之
    低度行為，應為販賣之高度行為所吸收，不另論罪。又被告
    販賣侵害商標權之商品行為，既係透過網路方式為之，自應
    論以該條後段之罪，公訴意旨認被告係犯同條前段之販賣侵
    害商標權商品罪嫌，容有未洽，惟檢察官所引應適用之法條
    與本院據以論罪科刑之法條既無不同，自無庸變更起訴法條
    。被告廖政穎、蔡臻、吳岱融自108年12月某日起至為警查
    獲之110年1月8日止，在蝦皮拍賣網站上所販賣仿冒商品之
    行為，顯係出於單一犯意，在客觀上為延續實行之行為，依
    一般社會健全觀念，難以強行分開，應將之視為一個行為之
    接續施行，合為包括之一行為予以評價為宜，而論以接續犯
    。
　㈡被告廖政穎、蔡臻、吳岱融就本案犯行具有犯意聯絡及行為
    分擔，應論以共同正犯。
　㈢爰審酌被告廖政穎、蔡臻、吳岱融因貪圖己利，販賣侵害商
    標權之商品，不僅侵害商標權人之權益，且貶損我國重視智
    慧財產權保護之國際形象，所為實屬不該；惟慮其等並無前
    科，有臺灣高等法院被告前案紀錄表在卷可查，素行尚佳，
    且被告廖政穎、蔡臻犯後坦承犯行，犯後態度尚可，被告吳
    岱融則否認本件犯行，犯後態度難認良好；兼衡被告廖政穎
    、蔡臻、吳岱融販賣仿冒前揭商標商品之數量，及被告廖政
    穎、蔡臻、吳岱融犯罪之動機、目的、手段、教育程度、家
    庭經濟狀況等一切情狀，量處如主文所示之刑，並均諭知易
    科罰金之折算標準。
六、沒收　
  ㈠扣案侵害商標權之口罩122個（包括賣場扣案口罩120個與證
    人楊正祜提供扣案之2個仿冒PITTA口罩）均係侵害商標權之
    物品，應依商標法第98條之規定，不問屬於犯罪行為人與否
    ，沒收之。
　㈡被告廖政穎雖於警詢中供陳其經營「fraternalparty」賣場
    所得，係與被告蔡臻平均分配等語，惟被告蔡臻於警詢中供
    陳其與被告廖政穎分別經營「fraternalparty」、「sweetl
    andbrian」賣場，所得各自取得，並無分配予被告廖政穎等
    語（見偵卷第17、63至64頁），衡諸被告廖政穎、蔡臻分別
    以「fraternalparty」、「sweetlandbrian」帳號經營賣場
    ，應有分別獲利之意，較合乎常情，應以被告蔡臻所述較為
    可信。被告廖政穎所經營賣場「fraternalparty」販賣仿冒
    前揭商標物品所收取之價金總計為2,623元（詳見附表二）
    ，被告蔡臻所經營賣場「sweetlandbrian」販賣仿冒前揭商
    標物品所收取之價金總計837元（詳見附表三），為其等本
    案犯罪所得，均應依刑法第38條之1第1項前段之規定宣告沒
    收，且因並未扣案，故依同條第3項之規定，諭知於全部或
    一部不能沒收或不宜執行沒收時，追徵其價額。
　㈢至被告吳岱融供陳未因本案或有任何犯罪所得，與被告廖政
    穎、蔡臻於警詢及本院供述互核相符（見偵卷第17、63頁、
    本院卷第53至54頁），卷內亦無事證顯示被告吳岱融有因本
    案獲有犯罪所得，爰不予宣告沒收。
據上論斷，應依刑事訴訟法第299條第1項前段，判決如主文。
本案經檢察官程秀蘭偵查起訴，檢察官鄭雅方到庭執行職務。
中　　華　　民　　國　　111 　年　　4 　　月　　27　　日
　　　　　　　　　刑事第十三庭  法　官　郭又禎
以上正本證明與原本無異。 
如不服本判決應於收受送達後20日內向本院提出上訴書狀，並應
敘述具體理由；其未敘述上訴理由者，應於上訴期間屆滿後20日
內向本院補提理由書（均須按他造當事人之人數附繕本）「切勿
逕送上級法院」。告訴人或被害人如對於本判決不服者，應具備
理由請求檢察官上訴，其上訴期間之計算係以檢察官收受判決正
本之日期為準。 
                                  書記官  殷玉芬 
中　　華　　民　　國　　111 　年　　4 　　月　　28　　日
附錄本案論罪科刑法條全文：
商標法第97條
（罰則）
明知他人所為之前二條商品而販賣，或意圖販賣而持有、陳列、
輸出或輸入者，處1年以下有期徒刑、拘役或科或併科新臺幣5萬
元以下罰金；透過電子媒體或網路方式為之者，亦同。
附表一：
編號 商標名稱 註冊審定號 指定使用商品 商標圖樣 1 PITTA 0000000號 醫療用口罩，花粉症用口罩，鼻腔插入型鼻罩。  2 PITTA (logo) 0000000號 衛生口罩。  3 PITTA MASK 0000000號 衛生口罩。 醫療用口罩，花粉症用口罩，鼻腔插入型鼻罩。  
附表二：「fraternalparty」銷售紀錄
銷售日期 購買者帳號 銷售金額（新臺幣） 出貨門市 卷證出處 108年12月15日 snoopy0326 286 崇佑門市 偵卷第111頁 109年1月27日 ch_hugozsz 298 斗金門市 偵卷第113頁 109年1月28日 digi9339 635 康曜門市 偵卷第113頁 109年2月2日 jannica67 390 萊爾富竹北門市 偵卷第115頁 109年2月4日 ns1660 179 新大門市 偵卷第117頁 109年2月4日 may00000000 835 昶景門市 偵卷第117頁 總計  2623   
附表三：「sweetlandbrian」銷售紀錄
銷售日期 購買者帳號 銷售金額（新臺幣） 出貨門市 卷證出處 109年3月26日 may_38989 109 全家永和門市 偵卷第119頁 109年4月2日 chaos198737 450 鐏賢門市 偵卷第121頁 109年8月16日 maleficent 278 青海門市 偵卷第123頁 總計  837